【裁判字號】    92,訴,1417
【裁判日期】    920718
【裁判案由】    年資
【裁判全文】
臺北高等行政法院裁定                            九十二年度訴字第一四一七號
    原      告  甲○○
    被      告  國防部聯合後勤司令部
    代  表  人  高華柱（司令）
    訴訟代理人  丙○○
                乙○○
右當事人間因年資事件，原告對被告九十二年三月三日阮祿字○九二○○○○五七九
號書函行政處分提起行政訴訟，本院裁定如左：
    主  文
原告之訴駁回。
訴訟費用由原告負擔。
    理  由
一、按「人民因中央或地方機關對其依法申請之案件，於法令所定期間內應作為而不
    作為，認為其權利或法律上利益受損害者，經依訴願程序後，得向高等行政法院
    提起請求該機關應為行政處分或應為特定內容之行政處分之訴訟。」為行政訴訟
    法第五條第一項所明定。依此規定，提起課以義務訴訟，須以經過訴願為其前提
    ，其未經過訴願程序，遽行提起行政訴訟，自非法之所許，而構成行政訴訟法第
    一百零七條第一項第十款「起訴不備要件」之情形。
二、本件原告因年資事件，具狀提起行政訴訟，其主張略為：
  Ａ、原告原擔任軍職，於民國（下同）六十一年二月一日以上尉官階退伍。
  Ｂ、而原在在軍方之服務年資共計二十二年七月又十日，計算方式如下：
    １、士兵年資八年三個多月。
        三十八年六月十八日在廣州入伍，四十六年秋離開部隊，考入聯勤測量學校
        大地系就讀（二十五期）。
    ２、軍校學生四年四月。
        四十六年秋至五十一年一月間在聯勤測量學校大地系進修，身分為軍校學生
        ，並於五十一年一月因畢業而離開軍學，分發擔任中尉繪圖官。
    ３、軍官八年三月。
        五十一年一月至六十一年二月一日擔任中尉及上尉軍官之工作。
  Ｃ、原告退伍前有意按照「服役滿二十年」之身分，以領取生活補助費之方式退伍
      ，但因為原告之兵籍表記載有誤，僅有士兵年資四年十月，少計三年五月；而
      軍校年資又不被計入服役年資中，所以遭到人事單位之拒絕，當時時空環境下
      ，只能離開軍中。
  Ｄ、嗣後國防部於八十五年十一月十八日以 (85)易晨字第二二０三０號令公布「
      支領生活補助費退伍除役軍官改支退休俸作業規定」之行政規則後，原告曾多
      次向被告機關之人事署陳情，請求繳回退伍金，改支退休俸，但屢遭被告機關
      之人事署駁回，在經查詢後，才得知相關之行政爭訟程序。並向國防部提出「
      訴願」（實則原告在此顯然對訴願制度有所誤解，其已往之多次陳情，就算符
      合「請求作成行政處分」之要件，但既經拒絕，原告又未在法定不變期間內提
      起訴願，該等拒絕處分均已生形式上之羈束力，原告在相隔甚久後再提起訴願
      顯然違法），國防部內部則因為沒有「原處分」存在，依陳情案處理，先將此
      案移交內部單位主計局，再由主計局知會人力司，人力司主動查察並知會法制
      司，法制司查明相關法律後再移由被告機關答覆。
  Ｅ、被告機關因此以九十二年三月三日阮祿字○九二○○○○五七九號函回覆原告
      ，表示：「原告如於四十七年間以上等兵身分考入聯勤測量學校，且未辦理退
      伍或停役者，在校受訓時間即具常備兵現役身分，受訓期間可計列士兵退除年
      資，計發士兵退除給與；原告應提出有效證件，始得予以計算。又原告退伍時
      ，依當時適用之陸海空軍服役條例施行細則規定，在服軍官役前，曾服士官士
      兵役者，另依士官士兵退除給與規定發給之，其士官士兵役年資不得併計軍官
      服役年資計算」等情。
  Ｅ、原告收受該函後，認為被告曲解法令，侵害原告之權利，乃提起本件行政訴訟
      。
三、本院之判斷：
  Ａ、首先，依照「改支退休俸作業規定」所載內容，原告如認其情況符合該作業規
      定所定要件，得向被告機關提出申請，並經被告機關核定，而作成准否之行政
      處分（改支退休俸作業規定「陸、其他」第一點參照）。是以，原告不服被告
      之行政處分，自應以課以義務訴願、課以義務訴訟等爭訟途徑救濟其權利。
  Ｂ、其次，由被告九十二年三月三日阮祿字○九二○○○○五七九號函之意旨觀之
      ，被告除於理由四說明原告退伍時士兵役年資不得併計軍官服役年資，以及於
      理由三指示原告提出有效證件，以利計算士兵年資外，並無否准原告申請改支
      退休俸申請之意思。職此，實難謂該函構成拒絕性行政處分，而得作為課以義
      務訴訟（願）審查之標的。
  Ｃ、退萬步言之，即令認為被告九十二年三月三日阮祿字○九二○○○○五七九號
      函構成拒絕性行政處分，原告亦應於收受該函後之三十日法定期間內（訴願法
      第十四條第一項），向國防部提起訴願表示不服，惟經本院函詢該部，該部以
      九十二年五月二十一日訴誠字第○九二○○○○三五五號函表示並未受理原告
      之訴願案，故原告既未踐行此項訴訟前置程序，則原告逕向本院尋求救濟，依
      首開說明，其起訴難認為合法，應予駁回。
三、依行政訴訟法第一百零七條第一項第十款、第一百零四條、民事訴訟法第九十五
    條、第七十八條，裁定如主文。
中      華      民      國    九十二    年      七      月     十八     日
                                  臺北高等行政法院  第五庭
                                            審判長  法  官  張瓊文
                                                    法  官  黃清光
                                                    法  官  帥嘉寶
右為正本係照原本作成。
如不服本裁定，應於送達後十日內向本院提出抗告狀（須按他造人數附繕本）。
中      華      民      國    九十二    年      七      月     十八     日
                                                    書記官  林麗美


司法院資訊處製作；財團法人民間司法改革基金會備份。
